臺灣臺中地方法院刑事附帶民事判決
111年度簡附民字第68號
原      告  徐靜靚
被      告  蘇國城

上列被告因違反洗錢防制法等案件（本院111年度金簡字第97號
），經原告提起附帶民事訴訟，請求損害賠償，本院於民國111
年6月28日言詞辯論終結，判決如下：
    主    文
被告應給付原告新臺幣捌萬伍仟元，及自民國一百一十一年四月
三十日起至清償日止，按週年利率百分之五計算之利息。
本判決得假執行。但被告如以新臺幣捌萬伍仟元為原告預供擔保
後，得免為假執行。
    事實及理由
壹、程序方面：
    被告經合法通知，未於言詞辯論期日到場，核無民事訴訟法
     第386條各款所列情形，爰依原告之聲請，由其一造辯論而
    為判決。 
貳、實體方面：　　
一、原告主張：本件被告基於幫助詐欺取財、幫助洗錢等不確定
    故意，於110年5月間，將其申辦之兆豐國際商業銀行帳號00
    0-00000000000號帳戶（下稱系爭帳戶）存摺、印章及金融
    卡，交付綽號「阿土」之詐欺集團成員，再由該詐欺集團於
    Facebook刊登投資廣告引誘被害人，原告亦因此受騙而陷於
    錯誤，並依渠等之指示先後於：㈠110年6月3日15時59分許（
    起訴狀誤載為16時許，應予更正），以網路轉帳方式轉入新
    臺幣（下同）20,000元至系爭帳戶；㈡同日16時34分，以相
    同方式轉帳30,000元至系爭帳戶；㈢同日17時19分許（起訴
    狀誤載為17時18日，應予更正），以相同方式轉帳35,000元
    至系爭帳戶。按「因故意或過失，不法侵害他人之權利者，
    負損害賠償責任。」民法第184條第1項前段有明文。本件既
    經證明被告確曾以上開侵權行為，致令原告受有總計85,000
    元之損害（計算式：20000+30000+35000=85000)，是原告自
    得依據上開侵權行為法律規定，訴請被告賠償原告所受損害
    等語，並聲明：被告應給付原告85,000元，及自本件起訴狀
    繕本送達翌日起至清償日止，按週年利率百分之5計算之利
    息。
二、被告未為任何聲明或陳述，亦未提出任何書狀。
三、本院之判斷：
　㈠按因故意或過失，不法侵害他人權利者，負損害賠償責任，
    民法第184條第1項前段定有明文。又數人共同不法侵害他人
    之權利者，連帶負損害賠償責任；不能知其中孰為加害人者
    ，亦同，民法第185條第1項亦有明文。又共同實施犯罪行為
    ，在合同意思範圍內，相互利用他人之行為，以達其犯罪之
    目的，原不必每一階段均參與，祇須分擔犯罪行為之一部，
    即應對於全部所發生之結果共同負責，並無分別何部分為孰
    人實行，或何人朋分得多少贓款之必要。而連帶債務之債權
    人，得對於債務人中之一人或數人或其全體，同時或先後請
    求全部或一部之給付，此觀民法第273條第1項規定亦明。
  ㈡次按附帶民事訴訟之判決，應以刑事訴訟判決所認定之事實
    為據，刑事訴訟法第500條前段定有明文。查被告於於110年
    5月間某日，在高雄市某處飯店內，將其申辦之系爭帳戶之
    存摺、印章、金融卡（已配合更改密碼），交予真實姓名、
    年籍不詳、綽號「阿土」（無證據證明為未成年人）之詐欺
    集團成員收受，供該人及其所屬之詐欺集團成員使用遂行詐
    欺取財犯行。嗣該詐欺集團成員取得系爭帳戶資料後，即與
    其他詐欺集團成年成員（無積極證據足認成員有3人以上，
    亦無證明集團成員有未成年人）共同意圖為自己不法之所有
    ，基於詐欺取財及洗錢之犯意聯絡，於110年6月3日11時30
    分許前某時，在Facebook上刊登「投資貨幣可以賺大錢」之
    廣告，經原告瀏覽後，與暱稱「冠閔」之人互加為LINE好友
    ，該暱稱「冠閔」之人即提供「https://xaupro.totrm.com
    」予原告註冊，並以LINE暱稱「宇Berry」、「Meng客服中
    心」、「凱鈞」向原告佯稱：可透過該網站投資，並由「宇
    Berry」教導操作獲利，且須補足款項始可提領獲利款項云
    云，原告因而信以為真，陷於錯誤，依指示分別於⑴110年6
    月3日15時59分許，匯款2萬元；⑵同日16時34分許，匯款3萬
    元；⑶同日17時19分許，匯款35,000元至系爭帳戶，旋遭以
    網路銀行轉出一空，而以此方式掩飾、隱匿該等款項真正之
    去向，被告所涉違反洗錢防制法等犯行，業據被告坦承認罪
    ，經本院以111年度金簡字第97號刑事簡易判決審認明確，
    判處被告有期徒刑3月，併科罰金1萬元，此有該案刑事判決
    在卷可按，依前揭規定，自應以該案刑事判決所認定之犯罪
    事實為本件判決之事實依據。本件被告雖未參與向原告施用
    詐術之行為，然其提供系爭帳戶予不詳之詐欺集團成員使用
    ，對於原告遭詐欺集團詐騙匯款85,000元予以助力，與該不
    詳之詐欺集團成員所實施之詐騙行為，均為共同侵害原告財
    產權利，應視為共同侵權之行為人，對原告之損害應連帶負
    損害賠償責任。準此，原告依侵權行為之法律關係，請求被
    告給付85,000元，即屬有據。
  ㈢末按給付無確定期限者，債務人於債權人得請求給付時，經
    其催告而未為給付，自受催告時起，負遲延責任。其經債權
    人起訴而送達訴狀，或依督促程序送達支付命令，或為其他
    相類之行為者，與催告有同一之效力；遲延之債務，以支付
    金錢為標的者，債權人得請求依法定利率計算之遲延利息；
    應付利息之債務，其利率未經約定，亦無法律可據者，週年
    利率為百分之5，民法第229條第2項、第233條第1項前段及
    第203條分別定有明文。本件侵權行為損害賠償，屬於未定
    期限之金錢債務，本件起訴狀繕本於111年4月29日送達被告
    （見簡附民卷第11、13頁），則被告迄未給付，應負遲延責
    任，是原告請求自起訴狀繕本送達之翌日即111年4月30日起
    至清償日止，按法定利率即週年利率百分之5計算之利息，
    亦屬有據，併應准許。
四、綜上所述，原告依侵權行為之法律關係，請求被告給付85,0
    00元，及自111年4月30日起至清償日止，按週年利率百分之
    5計算之利息，為有理由，應予准許。
五、假執行之宣告：民事訴訟法關於假執行之規定，於附帶民事
    訴訟準用之；而所命給付之金額或價額未逾50萬元之判決，
    應依職權宣告假執行，刑事訴訟法第491條第10款、民事訴
    訟法第389條第1項第5款分別定有明文。本件命被告所給付
    之金錢，既未逾50萬元，揆諸前揭規定，自應依職權宣告假
    執行。另依刑事訴訟法第491條第10款、民事訴訟法第392條
    第2項規定，依職權酌定相當之擔保金額，為被告預供擔保
    得免為假執行之諭知。
六、本件事證已臻明確，兩造其餘攻擊或防禦方法及所提證據，
    經本院詳予斟酌後，認為均不足以影響判決之結果，自無逐
    一論駁之必要。
七、本件為刑事附帶民事訴訟程序，依刑事訴訟法第505條第2項
    規定，免納裁判費用，而本件於起訴後復無其他訴訟費用之
    支出，爰不予宣告訴訟費用之負擔，末此敘明。
八、據上論結，本件原告之訴為有理由，依刑事訴訟法第502條
    第2項、第491條第10款，民事訴訟法第385條第1項、第389
    條第1項第5款、第392條第2項，判決如主文。
中　　華　　民　　國　　111 　年　　7 　　月　　14　　日
                  刑事第十庭  法  官  林芳如
以上正本證明與原本無異。
如不服本判決應於收受判決後20日內向本院提出上訴書狀，並應
敘述具體理由；其未敘述上訴理由者，應於上訴期間屆滿後20日
內向本院補提理由書（均須按他造當事人之人數附繕本）「切勿
逕送上級法院」。
本判決非對於刑事訴訟之判決有上訴時不得上訴。
                              書記官  張玉楓
中　　華　　民　　國　　111 　年　　7 　　月　　14　　日